【裁判字號】    91,上訴,2020
【裁判日期】    920312
【裁判案由】    妨害自由等
【裁判全文】
臺灣高等法院臺中分院刑事判決                  九十一年度上訴字第二二號
    上  訴  人
    即  被  告  丙○○
                戊○○
                己○○
右上訴人等因妨害自由等案件，不服臺灣南投地方法院九十一年度訴字第二一一號中
華民國九十一年十月二十八日第一審判決（起訴案號：臺灣南投地方法院檢察署九十
一年度偵字第四六三號），提起上訴，本院判決如左：
    主      文
原判決關於丙○○、戊○○、己○○部分撤銷。
丙○○、戊○○、己○○共同以非法方法，剝奪人之行動自由，各處拘役伍拾伍日，
如易科罰金，均以參佰元折算壹日。
    事      實
一、丙○○於民國（下同）九十年十二月七、八日某晚二十一時四十分許，駕駛車牌
    號碼Ｗ八－九一０八號自用小客車行經南投縣草屯鎮○○街大觀市場前時，遭乙○○（原名洪源富）與年籍姓名不詳之人，分乘三部機車追逐，心生不滿，乃於
    同年十二月十日二十三時許，電邀戊○○、己○○與賴仁傑（因本案經原審判處
    拘役五十日得易罰金、緩刑二年確定）及其他年籍不詳之成年友人三人，連同丙○○本人共七人，分乘車牌號碼Ｗ八－九一○八號、ＯＲ－二○○○號自用小客
    車，前往南投縣草屯鎮找尋乙○○理論，丙○○於途中並撿拾無人所有之拖把柄
    三支（無據為己有之意），置於車中。迄當日二十三時三十分許，丙○○、戊○○、己○○、賴仁傑等七人，果在南投縣草屯鎮○○街三四三巷二十弄十一號騎
    樓前，發現乙○○與友人庚○○、丁○○、林錦楓等在該地聊天，即持拖把柄下
    車尋釁，雙方並因而發生口角。丙○○、賴仁傑、戊○○、己○○等七人見庚○○等人出言不遜，乃基於妨害自由之犯意聯絡，共同先將乙○○強行推上其等所
    駕駛車號ＯＲ－二０００號自用小客車內，嗣接續欲再將庚○○、丁○○強行推
    入車內時，由於庚○○、丁○○二人強力反抗而未遂，雙方並因而發生拉扯。丙○○、戊○○、己○○、賴仁傑等七人為遂其等妨害庚○○、丁○○行動自由之
    目的，即基於傷害之犯意聯絡，共同持拖把柄三支，毆打庚○○、丁○○二人，
    致庚○○受有右側硬腦膜下腔出血及頭皮撕裂傷六公分、右側尺骨及鷹嘴突骨折
    、右膝瘀血七乘四公分、背部擦傷約七公分等傷害，丁○○則受有右額部裂傷約
    二點五公分之傷害（林錦楓因與丙○○、己○○認識而未遭傷害）。丙○○、戊○○、己○○、賴仁傑等七人見庚○○與丁○○受傷倒地，未再堅持將該二人強
    押上車；遂由賴仁傑駕駛車號ＯＲ─二○○○號自小客車，丙○○、戊○○等人
    在車上戒護，共同將乙○○載往南投縣南投市中興新村後山附近之不詳處所，以
    此非法之方式，剝奪乙○○之行動自由，車行約十分鐘抵達目的地後，並喝令乙○○下車，復承上傷害之概括犯意，共同再行加以毆打，致乙○○受有右下眼臉
    瘀血二乘零點五公分、左耳裂傷零點八乘零點三公分、右肩擦傷四乘零點三公分
及左肩擦傷二乘零點二公分等傷害，始行離去。
二、案經乙○○、庚○○、丁○○訴由南投縣警察局草屯分局報請臺灣南投地方法院
    檢察署檢察官偵查起訴。
    理      由
一、右揭犯罪事實業據上訴人即被告（下稱被告）丙○○、戊○○、己○○於警訊及
    偵審中供承不諱，共同被告賴仁傑於警訊、偵查及原審亦坦白供認，核與告訴人
    乙○○、庚○○、丁○○指述之情節大致相符，此外，復有診斷證明書三紙在卷
    足憑（見偵查卷第二十四、二十五、二十六頁）。被告丙○○於原審雖辯稱：乙○○係自願上車，伊等並未妨害其自由云云，惟查，被告等人要求乙○○上車時
    ，為乙○○所拒，雙方因而發生拉扯等情，業據被告丙○○於警訊中供述甚詳（
    見偵查卷第九頁），且衡諸常情，被告等人要求乙○○上車，乃基於興師問罪之
    目的，乙○○於敵眾我寡之情況下，復不知被告等人欲將其載往何處，亦無自願
    與被告等人同行之理，是其所辯，自非可採。本件事證明確，被告丙○○、戊○○、己○○等之犯行均堪認定，應予依法論科。
二、核被告丙○○、戊○○、己○○所為，均係犯刑法第三百零二條第一項、第三項
    之剝奪他人行動自由罪及第二百七十七條第一項之傷害罪。被告丙○○、戊○○
    、己○○與賴仁傑，及其餘不詳年籍之成年人三人之間，就上開行為有犯意聯絡
    及行為分擔，均為共同正犯。被告等係於同一時間、地點，接續對被害人乙○○
    、庚○○、丁○○實施妨害自由行為，其中對被害人乙○○部分為既遂，對被害
    人庚○○、丁○○部分，未達目的為未遂，侵害法益有多數，分別為一行為觸犯
    數罪名之想像競合犯，應從一重論以對被害人乙○○妨害自由既遂之一罪處斷。
    被告等所犯傷害罪部分，對被害人庚○○、丁○○係於同一時間、地點，接續實
    施傷害行為，侵害法益有二，為一行為觸犯二同一罪名之想像競合犯，應從一重
    處斷；其等於強行押走被害人乙○○至他處，再實施傷害行為，與上述傷害行為
    ，時間接近，手段相似，係基於概括之犯意反覆而為，且觸犯構成要件相同之罪
    名，為連續犯，應依刑法第五十六條論以一罪，並加重其刑。被告等所犯上開剝
    奪他人行動自由及傷害二罪，有方法結果之牽連關係，應依刑法第五十五條後段
    之規定，從較重之剝奪他人行動自由罪處斷，公訴人認應從傷害罪處斷，尚有未
    合。原審以被告等罪證明確，依法論罪科刑，固非無見，惟查：被告等係於同一
    時間、地點，接續對被害人乙○○、庚○○、丁○○實施妨害自由行為，另對被
    害人庚○○、丁○○實施傷害行為，分別侵害法益有多數，為一行為觸犯數罪名
    之想像競合犯，應分別從妨害自由遂及傷害之一重處斷，論以妨害自由及傷害之
    一罪，被告等此部分為並非基於摡括之犯意，先後對被害人等實施犯罪，原判決
    未予詳查認為被告等之妨害自由及對被害人庚○○、丁○○傷害行為部分均係連
    續犯，尚有未洽；又被告等於行為後，已經與被害人庚○○達成民事和解，有卷
    附南投縣草屯鎮調解筆錄影本可稽（見本院卷第三十五頁），有悛悔之意，原審
    量刑未及審酌及此，亦有未合。被告等上訴意旨均指摘原判決量刑過重，非無可
    取，惟原判決既有上述可議之處，自屬無可維持，應由本院將原判決關於被告丙○○、戊○○、己○○部分撤銷改判。爰審酌被告等素行均稱良好（參卷附台灣
    南投地方法院檢察署刑案資料查註紀錄表及台灣高等法院被告全國前案紀錄表）
    ，因被告丙○○係駕車行駛於市區，無端遭乙○○及其他不明人士追逐，心有不
    平，其餘被告則係受丙○○請求，出面代為討回公道，即結眾持拖把柄強押及毆
    打被害人等、告訴人等所受傷害，及被告等已經與部分被害人達成和解等一切情
    狀，量處如主文第二項所示之刑，並均諭知易科罰金之折算標準。至於被告等聲
    請給予緩刑之機會，本院審酌被告等僅因細故，即於深夜聚眾滋事，圍毆被害人
    等，影響社會安寧秩序之犯罪情節，其等雖與部分被害人達成民事和解，仍不宜
    宣告緩刑，併予說明。
據上論斷，應依刑事訴訟法第三百六十九條第一項前段、第三百六十四條、第二百九
十九條第一項前段，第二十八條、第五十六條、第三百零二條第一項、第二百七十七
條第一項、第五十五條後段、第四十一條第一項前段，罰金罰鍰提高標準條例第一條
前段、第二條，判決如主文。
本案經檢察官甲○○到庭執行職務。
中      華      民      國      九十二     年     三      月    十二    日
                                臺灣高等法院臺中分院刑事第七庭
                                      審判長法  官  林  榮  龍
                                            法  官  黃  日  隆
                                            法  官  江  錫  麟
右正本證明與原本無異。
如不服本判決應於收受送達後十日內向本院提出上訴書狀，其未敘述上訴之理由者並
得於提起上訴後十日內向本院補提理由書（均須按他造當事人之人數附繕本）。
                                            書記官  陳  振  海
中      華      民      國      九十二     年     三      月    十三    日
附錄本案論罪科刑法條：
中華民國刑法第三百零二條第一項、第三項：
私行拘禁或以其他非法方法，剝奪人之行動自由者，處五年以下有期徒刑、拘役或三
百元以下罰金。
第一項之未遂犯罰之。
中華民國刑法第二百七十七條第一項：
傷害人之身體或健康者，處三年以下有期徒刑、拘役或一千元以下罰金。
                                                                        Ｒ


司法院資訊處製作；財團法人民間司法改革基金會備份。
